臺灣新北地方法院民事裁定
111年度消債抗字第16號
抗  告  人  陳姿妙  
代  理  人  詹素芬律師
上列抗告人因聲請更生事件，對於民國111年3月15日本院110年
度消債更字第513號裁定提起抗告，本院裁定如下：
    主  文
原裁定廢棄。
抗告人陳姿妙自中華民國111年7月21日上午10時起開始更生程序
。
命司法事務官進行本件更生程序。 
    理  由
一、按債務人不能清償債務或有不能清償之虞者，得依本條例所
    定更生或清算程序，清理其債務，消費者債務清理條例（下
    稱消債條例）第3條定有明文。所謂「不能清償債務」，係
    指債務人欠缺清償能力，對於已屆清償期，且已受請求之債
    務之全部或主要部分，客觀上可預見其為一般且繼續的不能
    清償之財產狀態而言，方符合消債條例為使不幸陷於經濟困
    境之人得以清理債務、重建生活，並在債務清理過程中能保
    有符合人性尊嚴之最低基本生活之目的。至於債務人之清償
    能力，則包括財產、信用及勞力（技術），並不以財產為限
    ，必須三者總合加以判斷仍不足以清償債務，始謂欠缺清償
    能力而成為不能清償。再按法院開始更生程序之裁定，應載
    明其年、月、日、時，並即時發生效力；法院裁定開始更生
    或清算程序後，得命司法事務官進行更生或清算程序。必要
    時，得選任律師、會計師或其他適當之自然人或法人一人為
    監督人或管理人，消債條例第45條第1項、第16條第1項亦有
    明文。 
二、抗告人聲請更生及抗告意旨略以：伊因收入不足以支應家庭
    生活開銷，自民國91年間開始負債。伊曾與最大債權金融機
    構國泰人壽保險股份有限公司(下稱國泰人壽保險公司)協商
    ，國泰人壽保險公司提供分180期、0利率、每月清償19,371
    元之還款方案，然伊每月收入僅新臺幣(下同)24,000元，每
    月必要生活支出18,720元(按新北市110年每人每月最低生活
    費之1.2倍即計算)，女兒扶養費9,000元，不足以負擔上開
    還款方案，伊有不能清償債務之情事，爰依法聲請開始更生
    程序；原裁定認伊違反消債條例第46條第3項規定未盡據實
    報告之協力義務，駁回伊更生之聲請，然伊已說明收支入不
    敷出之原因係依賴友人接濟，若原審不認同伊之說明，至多
    僅係認定抗告人之扶養支出應刪除，原審並未適度其闡明心
    證，亦未詢問抗告人是否同意刪除扶養費支出，而以伊未盡
    據實報告之協力義務逕予駁回，尚有未洽，況伊願意配合刪
    除扶養費，伊每月收入24,000元，扣除個人必要生活支出後
    18,720元後，仍無法負擔上開國泰人壽保險公司提供之還款
    方案，伊確有不能清償債務之情事，爰依法提起抗告，並聲
    明：原裁定廢棄。
三、經查，抗告人向本院提出本件更生聲請前，曾以書面向本院
    聲請債務前置調解，經其最大債權金融機構國泰人壽保險公
    司提供分180期、0利率、每月清償19,371元之調解方案，抗
    告人以每月僅能償還1,000至2,000元，無法負擔上開調解方
    案為由，致本件調解不成立乙節，經本院調取110年度司消
    債調字第632號調解卷宗（下稱調解卷宗）查閱無訛。又本
    件抗告人所積欠無擔保或無優先權之本金及利息債務總額未
    逾1,200萬元，且於聲請更生前1日回溯5年內未從事每月平
    均營業額20萬元以上之營業活動，業據抗告人陳明在卷，是
    以抗告人本件更生聲請可否准許，即應審究抗告人現況是否
    有不能清償債務或有不能清償之虞等情事而定。
四、次查：
  ㈠抗告人主張其名下無任何財產，每月收入24,000元乙節，業
    據抗告人提出財產即收入狀況說明書、全國財產稅總歸戶財
    產查詢清單、108、109年度綜合所得稅各類所得資料清單、
    彰化銀行、第一銀行、台新銀行存摺封面即內頁、勞工保險
    異動查詢等件為證（見本院110年度司消債調字第632號卷第
    5、12至18頁、110年度消債更字第513號卷第14至22頁），
    堪可憑採。
  ㈡按債務人必要生活費用，以最近一年衛生福利部或直轄市政
    府所公告當地區每人每月最低生活費1.2倍定之。債務人聲
    請更生或清算時所提財產及收入狀況說明書，其表明每月必
    要支出之數額，與本條例第64條之2第1項、第2項規定之認
    定標準相符者，毋庸記載原因、種類及提出證明文件，消債
    條例第64條之2第1項、消債條例施行細則第21條之1第3項分
    別定有明文。經查，抗告人主張其每月之必要生活費用為18
    ,720元(見本院110年度消債更字第513號卷第69頁)，雖未提
    出證據為證，惟徵以前揭說明及參以111年度新北市每人每
    月最低生活費用之1.2 倍為18,960元，是抗告人主張每月個
    人必要生活費用為18,720元，堪可憑採。
  ㈢綜上，抗告人每月可處分所得數額為24,000元，扣除每月必
    要生活費用18,720元後，僅餘5,280元，不足以負擔國泰人
    壽保險公司提出分180期、0利率、每月清償19,371元之調解
    方案，堪信抗告人難以清償前開債務，應認有藉助更生制度
    調整其與債權人間權利義務關係之必要，自應許抗告人得由
    更生程序清理債務，准予其透過更生程序清理債務之機會。
    從而，抗告人所為本件更生之聲請，核符消債條例第3條所
    定「不能清償」之要件。又查抗告人為一般消費者，其所負
    無擔保或無優先權之債務未逾1,200萬元，且未經法院裁定
    開始清算程序或宣告破產，本件並無消債條例第6條第3項、
    第8條或第46條各款所定駁回更生聲請之事由存在，是抗告
    人聲請更生，即無不合，應予准許。
五、綜上所述，抗告人有不能清償債務或有不能清償之虞之情形
    ，其聲請更生，即屬有據，應予准許。原裁定駁回抗告人更
    生之聲請，尚有未洽，抗告意旨指摘原裁定不當，求予廢棄
    ，為有理由。爰由本院將原裁定廢棄，並依消債條例第45條
    第1項、第16條第1項規定，准許抗告人自111年7月22日上午
    10時起開始更生程序，並命司法事務官進行本件更生程序。
    至於抗告人於更生程序開始後，應另提出足以為債權人會議
    可決或經法院認為公允之更生方案以供採擇，俾免更生程序
    進行至依消債條例第61條規定應行清算之程度，附此敘明。
     　　
六、爰裁定如主文。
中　　華　　民　　國　　111 　年　　7 　　月　　21　　日
                  民事第一庭    審判長法  官  張紫能
　　　　　　　　　　　　　　　　　　　法  官  毛崑山
　　　　　　　　　　　　　　　　　　　法  官  張惠閔
以上正本證明與原本無異。
本裁定不得再抗告。 
本件裁定已於111年7月21日上午10時公告。
中　　華　　民　　國　　111 　年　　7 　　月　　21　　日
                                      書記官  林沂㐵